【裁判字號】    97,訴,221
【裁判日期】    970822
【裁判案由】    違反毒品危害防制條例
【裁判全文】
臺灣雲林地方法院刑事判決               97年度訴字第221號
公  訴  人  臺灣雲林地方法院檢察署檢察官
被      告  甲○○
                    （現另案於臺灣雲林第二監獄執行中）
指定辯護人  本院公設辯護人許俊雄
上列被告因違反毒品危害防制條例案件，經檢察官提起公訴（97年
度偵字第375號），本院判決如下：
    主  文
甲○○販賣第二級毒品，累犯，處有期徒刑柒年貳月，販賣第二
級毒品所得新臺幣壹仟元沒收，如全部或一部不能沒收時，以其
財產抵償之，扣案之第二級毒品甲基安非他命拾柒小包（驗餘共
淨重貳點柒玖零肆公克）沒收銷燬之，扣案之皮包貳只、包裝袋
拾柒個、塑膠吸管拾貳支、剷子支、行動電話壹支（含門號
0000000000號之SIM 卡壹枚）均沒收；又販賣第一級毒品，累犯
，處有期徒刑柒年捌月，販賣第一級毒品所得新臺幣壹仟元沒收
，如全部或一部不能沒收時，以其財產抵償之，扣案之第一級毒
品海洛因拾伍小包（共淨重點伍貳公克）沒收銷燬之，扣案
之皮包貳只、包裝袋拾伍個、塑膠吸管拾貳支、剷子支、
行動電話壹支（含門號0000000000號之SIM 卡壹枚）均沒收；又
販賣第二級毒品，累犯，處有期徒刑柒年貳月，販賣第二級毒品
所得新臺幣壹仟元沒收，如全部或一部不能沒收時，以其財產抵
償之，扣案之第二級毒品甲基安非他命拾柒小包（驗餘共淨重貳
點柒玖零肆公克）沒收銷燬之，扣案之皮包貳只、包裝袋拾柒個
、塑膠吸管拾貳支、剷子支、行動電話壹支（含門號000000
0000號之SIM 卡壹枚）均沒收。應執行有期徒刑玖年，販賣毒品
所得新臺幣仟元沒收，如全部或一部不能沒收時，以其財產抵
償之，扣案之第一級毒品海洛因拾伍小包（共淨重點伍貳公
克）、第二級毒品甲基安非他命拾柒小包（驗餘共淨重貳點柒玖
零肆公克）均沒收銷燬之，扣案之皮包貳只、包裝袋伍拾貳個、
塑膠吸管拾貳支、剷子支、行動電話壹支（含門號00000000
00號之SIM 卡壹枚）均沒收。
    事  實
一、甲○○前因施用第一、二級毒品案件，經本院以94年度訴字
    第663 號分別判處有期徒刑8 月、3 月，定應執行有期徒刑
    10月確定，於民國96年2 月15日執行完畢。詎仍不知悔改，
    明知海洛因及甲基安非他命為毒品危害防制條例第2 條第2
    項第1 、2 款所規定之第一、二級毒品，竟仍意圖營利，分
    別基於販賣第一級毒品海洛因及第二級毒品甲基安非他命之
    犯意，先後於下列時、地，販賣海洛因及甲基安非他命：
  (一)黃全富於96年12月5 日某時，以其持用之0000000000號行動
    電話，撥打甲○○所有之0000000000號行動電話，聯繫購買
    新臺幣（下同）1,000 元之甲基安非他命後，雙方旋即依約
    在雲林縣虎尾鎮○○路臺西客運站對面便利商店後方之停車
    場空地會面，由甲○○當場交付黃全富甲基安非他命1 小包
    ，並向黃全富收取現金1,000 元。
  (二)林紫綺於96年12月12日4 時8 分21秒，以其持用之00000000
    00號行動電話，撥打甲○○所有之上開行動電話，聯繫購買
    1,000 元之海洛因後，雙方旋即依約在上開臺西客運站對面
    之「金冠電子遊藝場」會面，由甲○○當場交付林紫綺海洛
    因1小包，並向林紫綺收取現金1,000 元。
  (三)黃全富於96年12月15日5 時37分22秒，以上開方式與甲○○
    聯繫購買1,000 元之甲基安非他命後，雙方旋即依約在上開
    臺西客運站對面之「金冠電子遊藝場」會面，由甲○○當場
    交付黃全富甲基安非他命1 小包，並向黃全富收取現金
    1,000 元。
二、【查獲經過】經檢警依法對甲○○所持用之上開行動電話進
    行通訊監察後，由臺灣雲林地方法院檢察署檢察官簽發拘票
    ，於97年1 月23日12時30分許，在雲林縣虎尾鎮○○路一段
    416 巷34號之「金雞電子遊藝場」拘獲甲○○，並扣得其所
    有黑色小皮包1 只，內有海洛因16小包（共淨重1.29公克、
    包裝袋16個）、甲基安非他命9 小包（驗餘共淨重1.0832公
    克、包裝袋9 個）、藏放海洛因及甲基安非他命小包裝用之
    塑膠吸管15支（亦即將裝有海洛因、甲基安非他命之小包藏
    在吸管內，下同）、分裝海洛因及甲基安非他命之剷子2 支
    、0000000000號行動電話1 支（含SIM 卡1 枚）；並於同日
    下午2 時30分許，在雲林縣虎尾鎮○○路一段486 之1 號3
    樓之1 ，扣得甲○○所有之黑色小皮包1 只，內有海洛因19
    小包（共淨重2.23公克、包裝袋19個）、甲基安非他命8 小
    包（驗餘共淨重1.7072公克、包裝袋8 個）、藏放海洛因及
    甲基安非他命用之塑膠吸管17支、分裝海洛因及甲基安非他
    命之剷子1 支等物，而查知上情。
三、案經雲林縣警察局虎尾分局報告臺灣雲林地方法院檢察署檢
    察官偵查起訴。
    理  由
甲、程序方面：
一、按被告以外之人於審判外之言詞或書面陳述，除法律有規定
    者外，不得作為證據，刑事訴訟法第159 條第1 項固有明文
    。惟被告以外之人於審判外之陳述，雖不符刑事訴訟法第
    159 條之1 至第159 條之4 規定（得為證據之情形），而經
    當事人於審判程序同意作為證據，法院審酌該言詞陳述或書
    面陳述作成時之情況，認為適當者，亦得為證據。刑事訴訟
    法第159 條之5 第1 項亦有明定。
二、本案被告甲○○及檢察官對於證人黃全富之警詢筆錄、檢察
    官訊問筆錄、證人林紫綺之檢察官訊問筆錄、搜索扣押筆錄
    暨扣押物品目錄表、通訊監察書及通訊監察譯文、法務部調
    查局濫用藥物實驗室97年2 月25日調科壹字第09723010820
    號、第00000000000 號鑑定書、憲兵司令部刑事鑑識中心97
    年4 月16日憲直刑鑑字第0970000506號、97年5 月2 日憲直
    刑鑑字第0970000609號鑑定書等被告甲○○以外之人於審判
    外之言詞及書面陳述，均同意作為證據；且本院審酌該等言
    詞及書面陳述作成時之情況，亦認為適當；復與本案待證事
    實具有關聯性，故均得作為證據。
乙、實體方面：
一、訊據被告甲○○對於上揭事實均坦承不諱，核與證人黃全富
    於警詢及檢察官訊問時，以及證人林紫綺於檢察官訊問時所
    證述之情節相符；並有對被告所有0000000000號行動電話，
    實施通訊監察之通訊監察書及通訊監察譯文在卷可稽；復有
    黑色小皮包2 只、海洛因35小包、甲基安非他命17小包、藏
    放海洛因及甲基安非他命用之塑膠吸管32支、分裝海洛因及
    甲基安非他命之剷子3 支、0000000000號行動電話1 支（含
    SIM 卡1 枚）等扣案可佐；再者，上開扣案之毒品，分別送
    請法務部調查局濫用藥物實驗室及憲兵司令部刑事鑑識中心
    鑑定，亦經分別確認屬第一、二級毒品無訛，有法務部調查
    局濫用藥物實驗室97年2 月25日調科壹字第09723010820 號
    、第00000000000 號鑑定書，及憲兵司令部刑事鑑識中心97
    年4 月16日憲直刑鑑字第0970000506號、97年5 月2 日憲直
    刑鑑字第0970000609號鑑定書在卷可參。足認被告自白與事
    實相符，可以採信。又被告每販賣1,000 元之海洛因及甲基
    安非他命，均可獲利約300 元一情，亦據被告供承在卷（本
    院卷第61頁）。是被告販賣毒品海洛因及甲基安非他命，具
    有營利之意圖，亦可認定。本案事證明確，被告2 次販賣第
    二級毒品甲基安非他命，及1 次販賣第一級毒品海洛因之犯
    行，均堪以認定。
二、論罪科刑部分：
  (一)按海洛因、甲基安非他命分屬毒品危害防制條例第2 條第2
    項第1 款、第2 款所列之第一級、第二級毒品。是核被告甲
    ○○就事實一(一)、(三)所為，係犯毒品危害防制條例第4 條第
    2 項之販賣第二級毒品罪；就事實一(二)所為，係犯毒品危害
    防制條例第4 條第1 項之販賣第一級毒品罪。其因販賣第一
    、二級毒品，而非法持有第一、二級毒品之低度行為，已為
    其販賣第一、二級毒品罪之高度行為所吸收，均不另論罪。
  (二)被告所犯上述2 次販賣第二級毒品罪，及1 次販賣第一級毒
    品罪，犯意各別，應予分論併罰。至於辯護人辯護意旨認被
    告就販賣第二級毒品罪部分，為集合犯之包括1 罪一節，本
    院認尚有未洽，爰不予採納，併此敘明。
  (三)被告前因施用第一、二級毒品案件，經本院以94年度訴字第
    663 號分別判處有期徒刑8 月、3 月，定應執行有期徒刑10
    月確定，於96年2 月15日執行完畢一節，有臺灣高等法院被
    告前案紀錄表1 份附卷可稽。其於上開有期徒刑執行完畢後
    5 年內，故意再犯本件有期徒刑以上之罪，均為累犯，惟其
    所犯毒品危害防制條例第4 條第1 項法定刑度死刑及無期徒
    刑部分，以及同條第2 項法定刑度無期徒刑部分，依刑法第
    64條第1 項、第65條第1 項規定均不得加重，故僅就其餘部
    分加重其刑。
  (四)關於供出毒品來源因而破獲之減輕其刑部分：
    1.按毒品危害防制條例第17條規定：「犯第4 條第1 項至第
      4 項、第5 條第1 項至第4 項前段、第6 條第1 項至第4
      項、第7 條第1 項至第4 項、第8 條第1 項至第4 項、第
      10條或第11條第1 項、第2 項之罪，供出毒品來源，因而
      破獲者，得減輕其刑。」其立法目的，在利用減刑之寬典
      ，鼓勵運輸、販賣、吸用或持有毒品之行為人，供出毒品
      之來源，藉以擴大防制毒品之成效，使煙毒易於斷絕。故
      凡觸犯該條所列舉之罪者，據實指陳其毒品由來之人或地
      ，並因而破案查獲者，即符合該條得減輕其刑之規定（最
      高法院89年度台上字第178 號判決參照）。
    2.本案被告於97年1 月23日經拘提到案時，即向警方供出其
      所販賣之毒品海洛因及甲基安非他命，係購自上游毒品販
      者綽號「米糕傑」（即陳正傑）【警卷第5 頁】，並於同
      年1 月29日檢察官提訊時，詳細供陳上開查扣之海洛因及
      甲基安非他命，係撥打陳正傑之0000000000號、00000000
      00號等行動電話聯繫購買海洛因半錢12000 元、甲基安非
      他命1 錢10000 元後，於97年1 月20日晚間，在其位於雲
      林縣虎尾鎮○○路○段486 之1 號3 樓租屋處，一手交錢
      、一手交貨等情，有該次檢察官訊問筆錄在卷可佐【偵卷
      第38至42頁】。臺灣雲林地方法院檢察署檢察官並因此於
      97年1 月30日簽分他案偵辦陳正傑販賣毒品犯嫌【本院卷
      第69頁、同偵卷第50頁】，嗣後，檢察官亦確實起訴陳正
      傑涉嫌販賣第一級毒品罪，有該署97年度偵字第1517號、
      1613號起訴書1 份在卷可憑【本院卷第52、53頁】。雖上
      開起訴書未起訴陳正傑販賣第一級毒品予被告部分，但從
      檢察官在被告為上揭供出毒品來源後，即對陳正傑簽分他
      案、啟動偵查，並進而於97年2 月1 日向本院聲請核發監
      聽票，對陳正傑持用之0000000000號行動電話進行通訊監
      察，旋自97年2 月4 日起開始監聽【本院卷第70、71頁】
      ；嗣並於97年3 月14日將陳正傑拘提到案，有雲林縣警察
      局虎尾分局刑事案件報告書在卷可稽【本院卷第73頁】；
      且檢察官於複訊陳正傑後，隨即於當日向本院聲請羈押陳
      正傑，其聲請羈押理由之一，即為「陳正傑於97年1 月20
      日晚間，在雲林縣虎尾鎮○○路一段486 之1 號3 樓販賣
      海洛因12000 元、安非他命10000 元予甲○○」【本院卷
      第75頁】；而於本院法官為羈押審查訊問時，陳正傑雖否
      認有販賣海洛因、甲基安非他命予被告之事，但亦供承「
      那是她叫我跟別人拿的，我也沒有跟他賺錢」等語，有該
      訊問筆錄在卷可憑【本院卷第77頁背面】；再參之本案偵
      查檢察官於起訴書內，亦表示被告供出毒品來源使檢警因
      而破獲，建請依毒品危害防制條例第17條規定，對被告減
      輕其刑一節【本院卷第6 頁背面】，可認檢察官未起訴陳
      正傑販賣第一級毒品予被告，或許有其考量，但此情仍不
      能抹煞陳正傑確實係因被告之供出而破獲一事。因被告對
      於販賣第一級毒品部分，有據實供出其毒品由來之人，並
      因而破獲，故合於毒品危害防制條例第17條所定得以減輕
      其刑之情形。爰就被告所犯毒品危害防制條例第4 條第1
      項法定刑度死刑及無期徒刑部分減輕之，而就其餘部分先
      加後減。
    3.至於被告販賣第二級毒品部分，如上所述，因檢察官僅起
      訴陳正傑販賣第一級毒品罪嫌，尚難認有破獲陳正傑販賣
      第二級毒品行為之情形，並不符合毒品危害防制條例第17
      條規定減輕其刑之要件，就此部分，自不能予以減輕。是
      辯護人謂此一部分亦有減輕其刑之適用一節，尚無可採。
  (五)被告於審理中坦承犯行，態度良好，顯有悔意，其販賣毒品
    之數量非多、金額不大，期間亦非太長，所得利潤不多，加
    以本身因施用毒品，販毒係為賺取己身施用之毒品，顯見被
    告應屬下游之販毒者無疑。被告之販毒行為固然不可取，然
    相較於大量販賣毒品之大毒梟或「大盤」等毒販而言，所為
    對社會治安及國民健康之危害，仍屬較輕。觀諸毒品危害防
    制條例第4 條第1 項規定之法定刑為「死刑或無期徒刑；處
    無期徒刑者，得併科新台幣一千萬元以下罰金」，處罰可謂
    至重，是考其規範之對象，應係在於如跨國走私運輸大量海
    洛因磚入境等重大之毒品犯罪，與本案被告屬下游賺取相對
    微薄利潤之吸毒兼販毒者，尚有不同。故此，如不分輕重，
    均以同樣標準處罰，未免過苛。再者，本案被告雖可因供出
    毒品來源，依毒品危害防制條例第17條規定減輕其刑，惟「
    死刑減輕者，為無期徒刑」、「無期徒刑減輕者，為20年以
    下15年以上之有期徒刑」刑法第64條第2 項、第65條第2 項
    分別定有明文。亦即經減輕後，如課以最輕之刑度，仍高達
    有期徒刑15年以上，衡其犯罪情節，實屬情輕法重，猶嫌過
    重，在客觀上尚足以引起一般人之同情，而顯有可堪憫恕之
    處。爰依刑法第59條規定，就被告所為本件販賣第一級毒品
    罪部分，酌量減輕其刑，並依法遞減之。至於辯護人求為就
    販賣第二級毒品部分亦酌量減輕其刑一節，惟因毒品危害防
    制條例第4 條第2 項之販賣第二級毒品罪，其法定刑為「無
    期徒刑或七年以上有期徒刑，得併科新台幣七百萬元以下罰
    金」，並無情輕法重之情形。是辯護人此部分請求，尚無可
    採。
  (六)爰審酌被告除上述前科外，另有違反動產擔保交易法之犯罪
    前科，有臺灣高等法院被告前案紀錄表1 份附卷可稽，素行
    不佳，竟仍不知檢點行徑，販賣海洛因及甲基安非他命，助
    長毒品氾濫，有害國人身心健康及社會治安；惟其販賣毒品
    之數量及金額尚非甚多，期間亦非甚長；且於犯後能坦白承
    認，並供出毒品來源而破獲，態度良好等被告之品行、犯罪
    之動機、目的、手段及所造成之危害等一切情狀，分別量處
    如主文所示之刑，及定如主文所示之應執行刑。至於檢察官
    對被告販賣第一、二級毒品，各求處有期徒刑15年、4 年部
    分，因被告販賣第一級毒品部分，本院認被告有供出上源並
    因而破獲，以及情輕法重等減輕事由，檢察官求處有期徒刑
    15年尚嫌過重；另就被告販賣第二級毒品部分，因無上述減
    輕事由，如量處有期徒刑4 年，則低於該罪之最低法定刑，
    於法未洽。故均不予採納。
  (七)沒收部分：
    1.被告販賣海洛因之所得1,000 元，及2 次販賣甲基安非他
      命之所得各1,000 元，均屬犯罪所得，且為被告所有，均
      應依毒品危害防制條例第19條第1 項沒收，如全部或一部
      不能沒收時，均以其財產抵償之（金錢無從追徵其價額）
      。
    2.扣案之海洛因35小包（共淨重3.52公克《計算式：1.29公
      克＋2.23公克》）、甲基安非他命17小包（驗餘共淨重
      2.7904公克《計算式：1.0832公克＋1.7072公克》），為
      查獲之第一、二級毒品，均應依毒品危害防制條例第18條
      第1 項前段規定沒收銷燬之。
    3.扣案之皮包2 只、裝海洛因之包裝袋35個、裝甲基安非他
      命之包裝袋17個、藏放海洛因及甲基安非他命用之塑膠吸
      管32支、分裝海洛因及甲基安非他命之剷子3 支及000000
      0000號行動電話1 支（含SIM 卡1 枚），均係被告所有供
      其便利本案販賣第一、二級毒品所用之物，業據其陳明在
      卷，均應依毒品危害防制條例第19條第1 項規定宣告沒收
      （因均已扣案，並無不能沒收之情形，故無諭知不能沒收
      時追徵其價額之必要）。
據上論斷，依刑事訴訟法第299條第1項前段，毒品危害防制條例
第4 條第1 項、第2 項、第17條、第18條第1 項前段、第19條第
1 項，刑法第11條前段、第47條第1 項、第59條、第51條第5 款
，判決如主文。
本案經檢察官蕭如娟到庭執行職務。
中    華    民    國    97    年    8     月    22    日
                  刑事第三庭審判長法  官  林輝煌
                                  法  官  李貞瑩
                                  法  官  陳銘壎
以上正本證明與原本無異。
如不服本判決，應於判決送達後10日內，向本院提出上訴狀。（
須附繕本）
                                  書記官  鍾宜津
中    華    民    國    97    年    8     月    22    日
附錄本案論罪科刑法條全文
毒品危害防制條例第4條
製造、運輸、販賣第一級毒品者，處死刑或無期徒刑；處無期徒
刑者，得併科新臺幣 1 千萬元以下罰金。
製造、運輸、販賣第二級毒品者，處無期徒刑或 7 年以上有期徒
刑，得併科新臺幣 7 百萬元以下罰金。
製造、運輸、販賣第三級毒品者，處 5 年以上有期徒刑，得併科
新臺幣 5 百萬元以下罰金。
製造、運輸、販賣第四級毒品者，處 3 年以上 10 年以下有期徒
刑，得併科新臺幣 3 百萬元以下罰金。
製造、運輸、販賣專供製造或施用毒品之器具者，處 1 年以上 7
年以下有期徒刑，得併科新臺幣 1 百萬元以下罰金。
前五項之未遂犯罰之。


司法院資訊處製作；財團法人民間司法改革基金會備份。
